【裁判字號】    97,易,675
【裁判日期】    970514
【裁判案由】    偽造文書
【裁判全文】
臺灣彰化地方法院刑事判決                97年度易字第675號
公  訴  人  臺灣彰化地方法院檢察署檢察官
被      告  甲○○
                   （另案羈押於臺灣臺中看守所）
上列被告因偽造文書案件，經檢察官提起公訴（97年度偵緝字第
81號），本院依簡式審判程序判決如下：
     主  文
甲○○行使偽造私文書，足以生損害於公眾及他人，累犯，處有
期徒刑肆月，如易科罰金，以新臺幣壹仟元折算壹日。如附表所
示偽造之「乙○○」署押（含簽名及指印）均沒收。
     事  實
一、甲○○前於民國94年間，因施用第二級毒品案件，經臺灣臺
    中地方法院以95年度中簡字第368號判決判處有期徒刑3 月
    確定，於95年8月2日易科罰金執行完畢。詎仍不知悔改，於
    96年5月15日17時許，適遇警員至其曾涉及毒品案件之友人
    楊志華位於臺中市○區○○路255號9樓之5住處查訪，因其
    未攜帶證件，乃隨同警員至警局接受調查，竟為隱飾其真實
    身分以躲避查緝，而基於行使偽造私文書及偽造署押之犯意
    ，冒用其表姐「乙○○」名義應訊，並於同日19 時7分許，
    在臺中市警察局第二分局，於附表編號1至5所示之文件上，
    接續偽造「乙○○」之署押（含簽名及按捺指印），表示其
    係「乙○○」，復於附表編號6所示之文件，接續偽造「乙
    ○○」之署押（含簽名及按捺指印），完成表示係乙○○本
    人同意採集尿液鑑定意旨之私文書，再持交承辦之員警收執
    存卷而行使之，足以生損害於乙○○本人及警察機關對追訴
    犯罪之正確性。嗣經檢察官偵辦96年度毒偵字第3990號乙○
    ○違反毒品危害防制條例案件，傳喚乙○○本人到庭應訊並
    訊問本案承辦員警林有仁後，而查悉上情。
二、案經臺灣彰化地方法院檢察署檢察官自動檢舉偵查起訴。
    理  由
一、本案被告甲○○所犯係死刑、無期徒刑、最輕本刑為3年以
    上有期徒刑以外之罪，其於準備程序就前揭被訴事實為有罪
    之陳述，經受命法官告知簡式審判程序之旨，並聽取其與公
    訴人之意見後，本院認無不得或不宜改依簡式審判程序進行
    之處，爰依刑事訴訟法第273條之1第1項、第284條之1，裁
    定本案由受命法官獨任進行簡式審判程序，合先敘明。
二、上開事實，業據被告甲○○迭於偵訊中及本院行準備程序與
    審理時均坦承不諱，核與證人即被害人邱妙菁、承辦員警林
    有仁於偵查中證述情節相符，復經核閱如附表所示之文件屬
    實，足認被告自白應與事實相符，洵堪採信。另被告為掩飾
    身分逃避刑責，假冒其表姊「乙○○」之名義應答、應訊及
    簽名捺指印，自足以生損害於乙○○使其受有刑事追訴處罰
    之虞與致使警察機關、檢察機關對於犯罪偵查、追訴之正確
    性。綜上，本件事證明確，被告犯行堪以認定，應予依法論
    科。
三、按刑法上之「署押」，乃指於紙張或物體上簽署之姓名或其
    他符號，以表示其承認所簽署文書之效力，與印文有同一效
    力（最高法院86年度臺上字第47號判決可資參照），而以捺
    指紋以代替簽名者，則偽造指紋亦屬偽造署押。次按刑法上
    之偽造署押罪，係指單純偽造簽名、畫押而言，若在制式之
    書類上偽造他人簽名，已為一定意思表示，具有申請書或收
    據等類性質者，則係犯偽造文書罪，該偽造署押為偽造文書
    之部分行為不另論罪（最高法院85年度臺非字第146號判決
    意旨可資參照）。又調（偵）查筆錄，乃執行公務之人員依
    其職責製作之公文書，被告或犯罪嫌疑人在筆錄上所為簽名
    ，無非表示認諾其陳述內容之用意，並非屬其私人製作之私
    文書，故冒名應訊而在筆錄上偽簽姓名及按捺指印，即與偽
    造私文書迥然有別，亦無成立行使偽造私文書罪之餘地，僅
    能論以偽造署押罪（最高法院95年度臺上字第1331號刑事判
    決參照）。另尿液代號與真實姓名對照表之製作權人為執勤
    員警，行為人在其上簽名或按捺指印，僅係表明該代號所對
    應之受測人為何人而已，尚不能表示其有製作何種文書之意
    思，如在上開文件上偽簽他人姓名，亦屬刑法第217 條第1
    項之偽造署押罪（最高法院91年度臺上字第1884號刑事判決
    關於在「酒精濃度測試單」上偽簽他人姓名之案件同此推論
    ）。再按採集尿液鑑定同意書，具有表示同意採集尿液鑑定
    之意思，性質上自屬私文書。是被告於附表編號1至5所示之
    文件上偽簽姓名及按捺指印，尚不能表示其係有製造何種文
    書及曾為何項意思表示之意，是核其此部分所為，係犯刑法
    第217條第1項之偽造署押罪；至其於附表編號6所示之臺中
    市警察局第二分局採集尿液鑑定同意書內偽簽姓名、按捺指
    印，進而偽造完成表示同意受採尿鑑定意思之私文書，復持
    以行使，核其所為係犯刑法第216條之行使第210條之偽造私
    文書罪。另按數行為於同時同地或密切接近之時地實施，侵
    害同一之法益，各行為之獨立性極為薄弱，依一般社會健全
    觀念，在時間差距上，難以強行分開，在刑法評價上，以視
    為數個舉動之接續施行，合為包括之一行為予以評價，較為
    合理，則屬接續犯，而為包括之一罪（最高法院86年臺上字
    第3295號判例要旨參照）。被告在同一查獲時日內，為同一
    冒名掩飾犯行之目的，多次冒用「乙○○」名義在如附表所
    示之文件上偽造「乙○○」之署押（含署名及指印），既係
    利用同一機會，在同一時段就同一犯罪構成事實，本於單一
    犯意接續進行，以實現一犯罪構成要件之單一行為，僅侵害
    單一法益，屬接續犯，揆諸上開判例意旨，應論以一個偽造
    署押之行為，而其單一偽造署押之行為，應為偽造私文書之
    部分行為，偽造私文書後持以行使，偽造私文書之低度行為
    ，應為行使之高度行為所吸收，不另論罪。被告有如事實欄
    所述前科及執行紀錄，有臺灣彰化地方法院檢察署刑案資料
    查註紀錄表、臺灣高等法院被告前案紀錄表各1份在卷可考
    ，其於5年以內故意再犯本件有期徒刑刑以上之罪，為累犯
    ，應依刑法第47條第1項之規定，加重其刑。爰審酌被告為
    求脫免個人刑事處罰，竟冒用表姊名義應訊並偽造私文書
    及署押，有失家屬情誼，對其表姊本人及國家司法權正確
    行使之危害非輕，暨考量其素行、生活狀況、智識程度及其
    犯罪後坦承犯行之態度等一切情狀，量處如主文所示之刑，
    並諭知易科罰金之折算標準，以示懲儆。如附表所示被告偽
    造之「乙○○」署押（含簽名及指印），應均依刑法第219
    條之規定宣告沒收。
據上論斷，應依刑事訴訟法第第273條之1第1項、第299條第1項
前段，刑法第216條、第210條、第47條第1項、第41條第1項前段
、第219條，判決如主文。
本案經檢察官莊佳瑋到庭執行職務。
中    華    民    國    97    年    5    月    14    日
                  刑事第二庭         法  官  尚安雅
以上正本證明與原本無異。
如不服本判決，應於判決送達後10日內，向本院提出上訴書狀，
上訴書狀應「敘述具體上訴理由」，並按他造當事人之人數附繕
本。「切勿逕送上級法院」。
告訴人或被害人對於判決如有不服具備理由請求檢察官上訴者，
其上訴期間之計算係以檢察官收受判決正本之日期為準。
中    華    民    國    97    年    5    月    20    日
                                     書記官  陳文俊
附錄本案論罪科刑法條：
中華民國刑法第210條
（偽造變造私文書罪）
偽造、變造私文書，足以生損害於公眾或他人者，處 5 年以下有
期徒刑。
中華民國刑法第216條
（行使偽造變造或登載不實之文書罪）
行使第 210 條至第 215 條之文書者，依偽造、變造文書或登載
不實事項或使登載不實事項之規定處斷。
中華民國刑法第217條
（偽造盜用印章印文或署押罪）
偽造印章、印文或署押，足以生損害於公眾或他人者，處 3 年以
下有期徒刑。
盜用印章、印文或署押，足以生損害於公眾或他人者，亦同。
【附表】：
┌──┬───────────────────┬────┬────┐
│編  │       筆錄及其他文書名稱             │偽造之「│偽造之「│
│號  │                                      │乙○○」│乙○○」│
│    │                                      │簽名    │指印    │
├──┼───────────────────┼────┼────┤
│ 1  │96年5月15日調查筆錄應告知事項欄「受訊 │1枚     │1枚     │
│    │問人」處                              │        │        │
├──┼───────────────────┼────┼────┤
│ 2  │96年5月15日調查筆錄原本               │1枚     │含騎縫指│
│    │                                      │        │印共3枚 │
├──┼───────────────────┼────┼────┤
│ 3  │臺中市警察局第二分局偵查隊委託鑑驗代號│無簽名  │1枚     │
│    │與真實姓名對照表                      │        │        │
├──┼───────────────────┼────┼────┤
│ 4  │口卡片                                │1枚     │1枚     │
│    │                                      │        │        │
├──┼───────────────────┼────┼────┤
│ 5  │嫌疑人照片                            │1枚     │1枚     │
│    │                                      │        │        │
├──┼───────────────────┼────┼────┤
│ 6  │臺中市警察局第二分局採集尿液鑑定同意書│1枚     │1枚     │
└──┴───────────────────┴────┴────┘


司法院資訊處製作；財團法人民間司法改革基金會備份。
